【裁判字號】    99,交聲,305
【裁判日期】    990730
【裁判案由】    聲明異議
【裁判全文】
臺灣嘉義地方法院交通事件裁定         99年度交聲字第305號
原處分機關  交通部公路總局嘉義區監理所嘉義市監理站
異  議  人  甲○○
上列受處分人即異議人因違反道路交通管理處罰條例事件，對於
交通部公路總局嘉義區監理所嘉義市監理站中華民國九十九年六
月二十九日所為之處分（原處分案號：嘉監義裁字第裁76-L0000
0000號），聲明異議，本院裁定如下：
    主  文
原處分撤銷。
甲○○汽車駕駛人，爭道行駛而有機器腳踏車，不在規定車道行
駛之情形，處罰鍰新臺幣陸佰元，並記違規點數壹點。
    理  由
一、原處分意旨略以：受處分人即異議人（下稱異議人）甲○○
    於民國九十九年五月七日晚間十時五分許，駕駛車牌號碼PN
    S—616號重型機車，行駛在嘉義縣民雄鄉○○路禁行機車之
    車道，原舉發機關因認異議人有「行駛禁行機車道」之違規
    事實，而填製嘉縣警交字第Ｌ00000000號舉發違反道路交通
    管理事件通知單舉發，嗣異議人不服舉發到案申訴，經原處
    分機關調查結果仍認異議人有上開違規行為，異議人逾越應
    到案日期三十日內向原處分機關即交通部公路總局嘉義區監
    理所到案聽候裁決，乃依道路交通管理處罰條例第四十五條
    第十三款、第六十三條第一項第一款之規定，於九十九年六
    月二十九日以嘉監義裁字第裁76－Ｌ00000000號裁決書，據
    以裁處異議人罰鍰新臺幣七百元，並記違規點數一點，於法
    並無不合等語。
二、聲明異議意旨略以：當日因為警車停在路邊，所以才騎靠向
    汽車道，然為警攔停時，並未騎乘在禁行機車之車道，員警
    提出之錄影無法清楚看出是否有超過車道線，且當時仍有機
    車明顯騎乘在禁行機車之車道上，員警卻未攔停，顯有執法
    不公，爰為此聲明異議云云。
三、按汽車駕駛人，爭道行駛有機器腳踏車，不在規定車道行駛
    之情形者，處新臺幣（下同）六百元以上一千八百元以下罰
    鍰，並予記違規點數一點，道路交通管理處罰條例第四十五
    條第十三款、第六十三條第一項第一款定有明文。又道路交
    通管理處罰條例所稱之汽車，包括機器腳踏車在內，此觀該
    條例第三條第八款規定自明。再機器腳踏車行駛之車道，應
    依標誌或標線之規定行駛；「禁行機車」標字，用以告示本
    車道禁止汽缸總排氣量未滿五百五十立方公分之機器腳踏車
    通行。繪設於路段起點，路段過長時，得於路段中加繪之。
    道路交通安全規則第九十九條第一項、道路交通標誌標線號
    誌設置規則第一百七十八條亦分別定有明文。
四、經查：
  (一)嘉義縣民雄鄉嘉一六六線在嘉惠電廠出口之正大路，為雙向
    三車道之道路，其中內側車道與中線車道為禁行機車之車道
    乙情，業據證人蔡政亨、葉黎青即本案攔停舉發之警員證述
    明確（見本院卷第十七頁、第二十三頁），而本件攝影翻拍
    照片，其中內側車道、中線車道路面確實均有字體（因拍攝
    時間為夜間，且因拍攝距離與角度之關係，字體為何較不清
    晰），佐以證人葉黎青提出之白天拍攝攔停路段車道照片二
    幀，可看出上揭路段中線車道與內側車道路面均有「禁行機
    車」之標字（見本院卷第二十九頁），參以異議人就該路段
    中線車道、內側車道為禁行機車之道路乙情亦不爭執，是上
    揭路段中線車道與內側車道為禁止機車騎乘之車道，即堪認
    定。
  (二)再證人蔡政亨於本院證稱：當天我們攝影機是架在中央分隔
    島上，我記得異議人摩托車後座有載一位女生，他在嘉惠電
    廠十字路口那邊騎在禁行機車車道上，我就鳴笛攔停，請他
    到後面我們員警的地方開單舉發，我人在原處，異議人是騎
    在中車道偏外車道，我有很明確看到他機車輪胎已經在中車
    道才鳴笛，一般如果是壓線的話，我不會鳴笛，我吹哨之後
    ，異議人就往外側車道騎乘，然後騎到路邊，我就叫他到後
    面員警那邊，我站的位置距離看到異議人機車約五公尺至十
    公尺，該路段是三個車道，內線、中線車道都是三點六公尺
    寬，外側車道沒有機車專用道，到邊線是五公尺，嘉惠電廠
    出口這方向有擋土牆，上面有高壓電塔，我們是在錄影翻拍
    照片左側值勤，我們一看就知道是三個車道，照片看起來像
    二個車道可能是角度問題等語（見本院卷第十六頁至第十九
    頁），並有卷附之攝影機畫面翻拍照片三張在卷可稽（見監
    理站卷第九頁）。而觀諸上開架設在中央分隔島攝影之翻拍
    照片，於第一張照片異議人確實騎乘在中線車道偏外側車道
    ，於第二張照片則騎乘在外側車道與中線車道之車道線位置
    ，於第三張照片則騎乘在外側車道上，亦堪以佐證證人蔡政
    亨證稱異議人有騎乘在中線車道靠近外側車道，於鳴哨後有
    往外側車道騎乘等語，要應無疑，參以交通警察舉發違反道
    路交通管理處罰條例所列之違規事實，本質上為行政處分，
    係公務員基於職務上之權力，依法就特定之具體事件所為之
    具公法上效果之單方行政行為，基於公務員為公法上行為具
    有公信力之原則，該行政行為當可被推定為真正，即警員本
    其維護交通秩序、安全職責所為之舉發，自應受到合法、正
    確之推定，復衡情證人與異議人並不相識，毫無怨懟，應無
    自陷於偽證罪之重罪追訴而構詞誣陷異議人之理，又於本件
    卷存證據資料內亦無任何積極證據足以證明警員上開證述係
    屬虛偽，亦未有足以令人顯信其證述為不可採之品行證據或
    前科證據存在，其所為證述應屬非虛，而為可採，異議人行
    經上揭路段有騎乘在禁行機車之中線車道上，即堪認定。
  (三)再者，依上揭照片顯示，異議人騎乘在中線車道時，其前後
    、左右兩邊均無其他車輛，且路邊亦無其他車輛妨礙異議人
    機車行進之方向，而致其有不得不違規騎乘中線車道之情形
    。參以證人葉黎青亦於本院證稱：那天是同仁蔡政亨在前方
    吹哨子把異議人攔停，然後異議人騎到我這邊來，我站的位
    置距離前方同仁約十幾公尺，警車停在我站的位置，那邊外
    側車道有五公尺寬，路面邊線以外還有一點距離，到水溝還
    有二、三公尺，我們警車停放占外側車道不到一公尺寬，我
    們車子停放一般是與路面邊線切齊，我們是停在路面邊線到
    水溝之間，警車寬度約一米四，我們警車停放的位置不會影
    響外側車道的行進等語（見本院卷第二十二頁至第二十五頁
    ）。是異議人騎乘上揭路段時，其前後、左右均無其他車輛
    ，停放在路邊之警車亦無妨礙異議人在外側車道騎乘機車前
    行之可能，則異議人騎乘在地面劃有「禁行機車」字樣之中
    線車道，自屬違規之行為無疑。至異議人所執另有其他機車
    違規騎乘在中線車道，員警並未舉發、執法不公為抗辯，然
    行政機關（警察）怠於行使權限，致使人民因個案違法狀態
    未排除而獲得利益時，該利益並非法律所應保護之利益，人
    民不能要求行政機關比照該違法案例授予利益或亦不予處罰
    ，亦即人民不得主張「不法之平等」，是縱異議人所辯確有
    其事，亦無從解免本件應負之違規責任，殆無疑義，併此敘
    明。
五、綜上所述，本件異議人確有於上開時、地騎乘機車，不在規
    定車道行駛之違規事實，堪以認定，其聲明異議主張免罰，
    為無理由。惟原處分機關以異議人逾越應到案日期三十日內
    到案聽候裁決，而依違反道路交通管理事件統一裁罰基準裁
    處異議人罰鍰七百元並記違規點數一點。然「本條例所定罰
    鍰之處罰事件已依限期到案，除有繼續調查必要外，其有下
    列情形之一者，得不經裁決逕依基準表期限內自動繳納之規
    定收繳罰鍰結案：一、行為人對舉發事實承認無訛。二、行
    為人委託他人到案接受處罰。…處罰機關對於非屬第一項情
    形之案件，或行為人到案陳述不服舉發者，應使用違反道路
    交通管理事件裁決書裁決之。」違反道路交通管理事件統一
    裁罰基準及處理細則第四十一條第一項、第四項分別定有明
    文。再依違反道路交通管理事件統一裁罰基準表之規定，機
    器腳踏車不在規定車道行駛，違反道路交通管理處罰條例第
    四十五條第十三款規定，於期限內繳納或到案聽候裁決者，
    應處罰鍰六百元，並記違規點數一點。查本件舉發通知單指
    定之應到案日期為九十九年五月二十二日，異議人已於九十
    九年五月十四日到案陳述不服舉發，有舉發違反道路交通管
    理事件通知單、嘉義市監理站交通違規陳述單各一份在卷可
    佐（見監理站卷第一頁、第四頁），亦即異議人已於期限內
    到案表示不服舉發聽候裁決。原處分機關於異議人九十九年
    五月十四日到案陳述不服舉發後，誤認異議人逾越應到案期
    限三十日內，而裁處異議人罰鍰七百元，並記違規點數一點
    ，顯有未洽。異議人聲明異議所為指摘固無理由，惟原處分
    既有上開可議之處，自應由本院將原處分撤銷，並另依道路
    交通管理處罰條例第四十五條第十三款、第六十三條第一項
    第一款及違反道路交通管理事件統一裁罰基準及處理細則第
    四十三條等規定，裁處異議人罰鍰六百元，並記違規點數一
    點，以資適法。
六、依道路交通管理處罰條例第八十七條第二項，道路交通案件
    處理辦法第二十條前段，裁定如主文。
中    華    民    國    99    年    7     月    30    日
                  交通法庭法  官  黃琴媛
上列正本證明與原本無異。
如不服本裁定，應於裁定送達後5日內向本院提出抗告狀（應附
繕本）。
中    華    民    國    99    年    7     月    30    日
                          書記官  洪敏芳

司法院資訊處製作；財團法人民間司法改革基金會備份。
